【裁判字號】    95,交聲,42
【裁判日期】    950606
【裁判案由】    聲明異議
【裁判全文】
臺灣嘉義地方法院交通事件裁定          95年度交聲字第42號
原處分機關    交通部公路總局嘉義區監理所嘉義市監理站
受 處 分 人   甲○○
即 異 議 人
上列受處分人因違反道路交通管理處罰條例案件，對於交通部公
路總局嘉義區監理所嘉義市監理站中華民國95年1月24日所為之
處分（原處分案號：嘉監義裁字第裁76－Ｌ00000000號），聲明
異議，本院裁定如下：
    主  文
原處分撤銷。
甲○○違反機車駕駛人駕駛機車肇事，致人受傷，應即採取救護
或其他必要措施，並向警察機關報告，不得駛離之規定，吊扣其
駕照肆月。
    理  由
一、按汽車駕駛人，駕駛汽車肇事致人受傷，應即採取救護或其
    他必要之措施，並向警察機關報告，不得駛離；違者吊扣其
    駕照3個月至6個月；逃逸者吊銷駕駛執照，道路交通管理處
    罰條例第62條第1項定有明文。
二、原處分意旨略以：本件受處分人即異議人（下稱異議人）甲
    ○○於民國（下同）94年12月6日下午1時30分許，駕駛車牌
    號碼BW2－030號重型機車，沿嘉義市○○○路由南往北行駛
    ，行經民生南路與杭州五街之交叉路口時，因左轉而與左後
    方沿民生南路同向行駛，由被害人江秋燕駕駛之車牌號碼BW
    2－137號重型機車發生擦撞，致江秋燕人車倒地，受有右手
    及兩膝挫擦傷之傷害。詎異議人肇事致被害人受傷後，竟未
    採取救護或其他必要之措施，復未向警察機關報告，而逕自
    逃逸，經被害人記下異議人所駕駛機車之車號，通知員警到
    場處理後，循線查獲，嘉義市警察局交通警察隊乃於94年12
    月7日，以嘉市警交字第L00000000號違規通知單舉發異議人
    有「騎車肇事致江秋燕受傷後逃逸」之違規，而原處分機關
    即交通部公路總局嘉義區監理所嘉義市監理站（下稱原處分
    機關）亦於95年1月24日，依道路交通管理處罰條例第62 條
    第1項規定，以嘉監義裁字第裁76—L00000000號裁決書，對
    異議人為「吊銷駕駛執照，終生禁考」之處分云云。本件異
    議意旨則以：本件事故發生後，有下車詢問、關心被害人傷
    勢，見其無大礙後將之扶起，並非肇事逃逸，且已與被害人
    達成和解，亦獲檢方不起訴處分，爰請查明撤銷原處分等語
    。
三、經查：
  (一)本件異議人甲○○於前揭時間，駕駛前揭重機車，沿前揭民
    生南路由南往北行駛，途經前揭交叉路口，未讓直行車先行
    ，因左轉而與後方同向由江秋燕駕駛之前揭重型機車擦撞，
    致江秋燕人車倒地，受有前揭傷害，而異議人於員警前往現
    場處理前，已駕駛機車離開現場，嗣到場員警掣單舉發異議
    人有「騎車肇事致江秋燕受傷後逃逸」之違規，而原處分機
    關亦依道路交通管理處罰條例第62條第1項規定，裁罰異議
    人前揭處分等情，業據異議人陳明在卷，並有違規通知單、
    裁決書等件附卷可稽，且經本院依職權調閱異議人因本件事
    故所涉之台灣嘉義地方法院檢察署95年偵字第197號刑事案
    件卷宗（含嘉義市警察局第一分局嘉市警一偵字第09400391
    36號警卷），復有異議人與江秋燕警、偵訊筆錄、道路交通
    事故調查報告表、道路交通事故現場圖、現場照片12張及江
    秋燕診斷證明書1紙在卷可憑（見本院卷第8-26 頁），堪予
    採認。
  (二)其次，本件異議人於前開刑事案件之偵查時表示：車禍後，
    我把頭戴安全帽的江秋燕扶起來，我看她右手破皮受傷，但
    其他部位沒有事，我說你回去擦擦藥，她沒有說什麼，我才
    離開等語；而江秋燕於前開刑事案件之偵查時亦證稱：我與
    異議人是在內側車道發生車禍，有路人幫忙將機車牽到路邊
    ，異議人走過來問我情形如何，我坐在地上說手很痛，異議
    人要扶我起來，但我身體痛，他也不知道如何扶我起來，那
    時路上車很多，異議人就先到路邊，叫我趕快起來，我自己
    起來走到路邊，異議人問我要不要看醫生，我戴著口罩說要
    ，不知道異議人有無聽到，後來我轉頭看異議人，發現他已
    離開等語，有偵查筆錄1份在卷堪佐（見本院卷第25、26頁
    ），堪認異議人於本件車禍發生後，確曾停車查看、詢問被
    害人傷勢，認為被害人受傷情形並無大礙後，方才自行離開
    現場，雖然異議人不告他去，但顯與肇事後隨即逃離現場之
    行為態樣不同，尚難以逃逸之責任相繩。
  (三)再次，承辦前揭車禍之嘉義市警察局第一分局雖將異議人所
    涉之過失傷害及肇事逃逸等罪嫌移送前開檢察署偵辦，惟經
    檢察官偵查後，認為本件異議人所涉之肇事逃逸罪嫌不足，
    而過失傷害部分亦因雙方和解而撤回傷害告訴，故均由檢察
    官於95年1月24日為不起訴處分確定，有不起訴處分書1份在
    卷可稽（見本院卷第27頁），可見偵辦前揭車禍之檢察機關
    亦不認為異議人涉犯肇事逃逸罪嫌。
  (四)故被害人江秋燕因本件車禍受有右手及兩膝挫擦傷之傷害，
    且異議人之駕車對江秋燕之受傷有直接關係，異議人雖曾下
    車查看、詢問被害人受傷情形，然未徵得被害人答覆即逕行
    離去，而汽車駕駛人肇事致人受傷，本有救護或採取必要措
    施，並向警察機關報告之義務，異議人在未確認江秋燕傷勢
    之情況下，因直接目視自行認為被害人並無大礙即行離去，
    而未為救護並向警方報告肇事擅行駛離，其出於自己之誤認
    而違反肇事違規者之救護及報告義務，並不具正當事由，仍
    應依道路交通管理處罰條例第62條第1項前段之規定予以裁
    罰。
四、綜上，原處分機關僅憑舉發單片面記載，未查明本件異議人
    肇事後之處理情形及駛離現場之始末，率認其肇事致人受傷
    而逃逸，並據道路交通管理處罰條例第62條第1項後段規定
    予以裁罰，於法未合。本院認異議人並無逃逸之故意，惟該
    當於道路交通管理處罰條例第62條第1項前段之規定，自應
    撤銷原處分，另為適法之裁決。又異議人於94年12月7日親
    自簽名收受員警當場掣發之前開舉發通知單後，遲至應到案
    日期（94年12月22日）後之94年12月26日始到案聽候裁決，
    有原處分機關處理交通違規聲明異議案件卷宗所附交通違規
    陳述單上之收文章戳1枚在卷可稽，爰依道路交通管理處罰
    條例第62條第1項前段、違反道路交通管理事件統一裁罰標
    準表之規定，由本院自行裁定如主文第2項所示。
據上論結，應依道路交通管理處罰條例第87條第2項、道路交通
案件處理辦法第20條前段，裁定如主文。
中    華    民    國    95    年    6     月     6    日
                     交通法庭 法  官  盧  鳳  田
上列正本證明與原本無異。
如不服本裁定，應於裁定送達後5日內向本院提出抗告狀（應附
繕本）。
中    華    民    國    95    年    6     月    6     日
                              書記官  楊  國  色


司法院資訊處製作；財團法人民間司法改革基金會備份。
